【裁判字號】    96,訴,331
【裁判日期】    970527
【裁判案由】    拆屋還地
【裁判全文】
臺灣屏東地方法院民事判決               96年度訴字第331號
原      告  甘琳農業有限公司
兼法定代理
人          乙○○
共      同
訴訟代理人  丙○○
被      告  甲○○
上列當事人間請求拆屋還地事件，本院於民國97年5月19日言詞
辯論終結，判決如下：
    主  文
被告應將坐落屏東縣潮州鎮○○段四五九地號如附圖所示編號Ａ
１部分，面積一○點九平方公尺、編號Ａ部分，面積一一○八點
九五平方公尺土地上地上物除去，將前開土地返還原告乙○○。
被告應將坐落屏東縣潮州鎮○○段五○三地號如附圖所示編號Ｂ
部分，面積七四五點○五平方公尺土地上地上物除去，將前開土
地返還原告甘琳農業有限公司。
訴訟費用由被告負擔。
本判決於原告乙○○以新臺幣貳拾柒萬元、原告甘琳農業有限公
司以新臺幣壹拾捌萬元為被告供擔保後，得假執行。
    事實及理由
一、原告起訴主張：
  (一)緣坐落屏東縣潮州鎮○○段459 及503 地號土地（下稱459
    、503 地號土地），分別原告乙○○及原告甘琳農業有限公
    司所有。詎被告未經原告同意，竟將其所有如附圖所示編號
    A1房屋占用459 地號土地，並在459 、503 地號土地上搭建
    鐵絲鐵皮圍籬（圈圍範圍即附圖編號A 、B 所示）、復在45
    9 地號土地上堆置水泥塊廢棄物，及在503 地號土地種植樹
    木並放置一流動廁所。
  (二)又459 、503 地號土地原為訴外人林李美菊所有，前經訴請
    本院請求被告拆屋還地，經本院判決勝訴後，由林李美菊向
    本院民事執行處聲請強制執行拆除，惟被告於執行完畢後復
    行占用原告所有土地。為此，爰依民法第767 條規定，請求
    被告將前開土地上地上物除去，並將前開土地返還原告。並
    於本院聲明：除供擔保金額外，餘如主文所示。
二、被告則以：459 、503 地號土地原為被告所有，詎訴外人林
    甲辰、林李美菊夫妻於民國90年6 月5 日向被告謊稱欲借所
    有權狀鑑界為由，逕持該所有權狀及偽造資料向地政機關辦
    理移轉登記並取得前開土地所有權。嗣訴外人林甲辰、林李
    美菊將前開土地所有權移轉予原告乙○○，然因渠等係偽造
    文書、詐欺取得前開土地所有權，現並由原告竊佔中，是被
    告於前開土地上搭建地上物，乃所有權利之行使，並無違法
    。並於本院聲明：原告之訴駁回。
三、查459 及503 地號土地分別原告乙○○及原告甘琳農業有限
    公司所有，而被告所有磚造蓋鐵皮房屋占用459 地號如附圖
    所示編號A1部分面積10.9平方公尺，及在503 地號土地上東
    側、北側及459 地號土地上東北角，如附圖所示標示圍籬位
    置搭建鐵絲鐵皮圍籬，占用圍籬內土地，及在459 地號土地
    上堆置水泥塊廢棄物，並在503 地號土地上種植樹木及放置
    一流動廁所之事實，業據本院囑託屏東縣潮州地政事務所履
    勘現場屬實，並製有勘驗筆錄、附圖（見本院卷第180 至18
    3 頁）及潮州地政事務所繪製之複丈成果圖、現場照片附卷
    可稽，並為兩造所不爭執。是本件本院所應審究者為：被告
    占用459 、603 地號如附圖所示編號A 、A1、B 部分土地，
    是否有合法使用權源？經查：
  (一)459 地號土地原為被告與訴外人顏松海、林李美菊共有，應
    有部分分別為1319/3165 、700/3165、1146/3165 ，503 地
    號土地則原為被告與林李美菊共有，應有部分分別為191/10
    53、862/1053。於90年9 月28日，459 、503 地號土地共有
    人經協議分割，459 地號土地分割出459-1 地號，503 分割
    出503-1 、503-2 地號土地，其中459 、503 地號土地分歸
    訴外人林李美菊所有，459-1 、503-1 分歸被告所有，503-
    2 地號土地則分歸顏松海所有之事實，有屏東縣潮州地政事
    務所97年3 月11日屏潮地四字第0970002027號函附之土地登
    記申請書、共有土地所有權分割契約書、共有物分割明細表
    附卷可稽（見本院卷三第151-193 頁），而林李美菊將分得
    之459 地號、503 地號土地於95年間分別將所有權移轉登記
    與原告乙○○及甘琳農業有限公司，亦有土地登記謄本附卷
    可按，則被告主張前開土地為被告所有，尚無足採。
  (二)雖被告辯稱訴外人林甲辰、林李美菊夫妻於90年6 月5 日向
    被告謊稱欲借所有權狀鑑界為由，逕持該所有權狀及偽造資
    料向地政機關辦理移轉登記並取得前開土地所有權，為原告
    所否認，而被告就前開事實，復未舉證以實其說，其前開抗
    辯，應無足採。
  (三)又原告主張被告占用分割後459 、503 地號土地無合法使用
    權源，而被告就占用前開土地如附圖所示編號A 、A1、B 部
    分是否有合法使用之權源亦未舉證證明，則原告主張被告無
    權占用如附圖所示編號A 、A1、B 部分土地，應堪認定。
四、按所有人對於無權占有或侵奪其所有物者，得請求返還之，
    民法第767 條前段定有明文。被告無權占用459 地號如附圖
    所示編號A 、A1部分、503 地號如附圖所示編號B 部分，並
    在前開土地上搭建房屋、設置圍籬，在編號A 部分土地上堆
    置水泥塊廢棄物，另於503 地號土地種植樹木及放置一流動
    廁所，原告請求被告將前開土地上房屋、圍籬、水泥塊廢棄
    物、種植樹木及放置之流動廁所地上物除去，並將占用土地
    返還原告，即屬有據。
五、綜上所陳，被告無權占用原告所有459 、503 地號土地，原
    告依所有權人物上請求權，請求被告將占用前開土地上地上
    物除去，並將占用土地返還，即有理由，應予准許，爰判決
    如主文第1 、2 項所示。
六、原告陳明願供擔保聲請宣告假執行，核無不合，爰酌定相當
    之擔保金額，予以准許。
七、本件事證已臻明確，兩造其餘攻擊防禦方法及所提證據，經
    核於結果不生影響，爰不一一論述，併此敘明。
據上論結，本件原告之訴為有理由，依民事訴訟法第78條、第39
0 條第2 項，判決如主文。
中    華    民    國    97    年    5     月    27    日
                  民事第一庭    審判長法  官  徐美麗
                                      法  官  潘  快
                                      法  官  邱玉汝
如對判決上訴，須於判決送達後20日內向本院提出上訴狀，其未
表明上訴理由者，應於提出上訴後20日內向本院補提理由書狀（
均須按他造當事人之人數附繕本）。
中    華    民    國    97    年    5     月    29    日
                                      書記官  魏慧夷


司法院資訊處製作；財團法人民間司法改革基金會備份。
